【裁判字號】    99,上易,1211
【裁判日期】    990831
【裁判案由】    恐嚇等
【裁判全文】
臺灣高等法院刑事判決                99年度上易字第1211號
上  訴  人  臺灣板橋地方法院檢察署檢察官
上  訴  人
即  被  告  乙○○
選任辯護人  洪國誌律師
被      告  丙○○
            甲○○
            戊○○
上列上訴人因被告等恐嚇等案件，不服臺灣板橋地方法院98年度
易字第1962號、1983號，中華民國99年2月12日第一審判決（起
訴案號：臺灣板橋地方法院檢察署97年度偵字第31892號，追加
起訴案號：98年度偵字第15787號），提起上訴，本院判決如下
：
    主  文
原判決關於乙○○有罪部分、丙○○部分及甲○○部分暨所定執
行刑均撤銷。
乙○○共同犯強制未遂罪，累犯，處有期徒刑肆月。如易科罰金
，以新臺幣壹仟元折算壹日。
甲○○共同犯強制未遂罪，處有期徒刑肆月。如易科罰金，以新
臺幣壹仟元折算壹日；又教唆犯毀損他人物品罪，處有期徒刑伍
月，如易科罰金，以新臺幣壹仟元折算壹日；又犯恐嚇危害安全
罪，處拘役伍拾日，如易科罰金，以新臺幣壹仟元折算壹日。所
處有期徒刑部分，應執行有期徒刑捌月，如易科罰金，以新臺幣
壹仟元折算壹日。
郭瑞綺共同犯強制未遂罪，處有期徒刑月，如易科罰金，以新
臺幣壹仟元折算壹日。
其餘上訴駁回。
    事  實
一、乙○○前於民國82年間因犯強制性交案件，經臺灣板橋地方
    法院82年度訴字第2585號判決判處有期徒刑拾年，並先後經
    本院以83年度上訴字第2085號判決、最高法院83年台上字第
    6388號判決駁回被告上訴而告確定，嗣於83年12月9日入監
    服刑，於87年12月10日假釋出監，而於92年4月20日假釋期
    滿未經撤銷視為執行完畢（再犯本罪構成累犯）。緣乙○○
    於96年9月27日至丁○○醫師所開設位於臺北縣土城市○○
    路○段77號之「達明診所」就醫，接受割除眼袋之手術，因
    術後癒合不良致生糾紛，乙○○明知應依合法程序主張權利
    ，竟捨此不為，反欲以脅迫之手段迫使丁○○賠償其損失，
    而與甲○○、丙○○及其他姓名、年籍不詳之成年男子，共
    同基於以脅迫他人行無義務之事之犯意聯絡，而接續為下列
    強制之犯行：
    (一)甲○○、丙○○與姓名年籍不詳成年男子共三人，於97年
      4 月2 日晚上8 時30分許，一同前往達明診所欲脅迫丁○○賠償，因丁○○之妻鍾麗芳見甲○○等人來意不善，而
      通知丁○○先行避開，甲○○乃對鍾麗芳恫稱：「伊係乙○○之朋友，乙○○與達明診所間之醫療糾紛由伊處理，
      希望丁○○好好處理，否則事情會鬧大」等恐嚇言語脅迫
      丁○○行無義務之事。
    (二)嗣乙○○、甲○○、丙○○與姓名年籍不詳之成年男子等
      四人又承前接續犯意，於97年4 月9 日下午6 時30分許，
      再次前往達明診所，由甲○○向丁○○恫稱：「伊與乙○○是從監獄關出來的，乙○○的綽號叫『黑松』，要丁○○好好處理與乙○○間之醫療糾紛，否則事情會鬧大」等
      恐嚇言語脅迫丁○○行無義務之事。
    (三)復於97年4 月10日晚上6 時30分許，丙○○與姓名年籍不
      詳之成年男子共二人承前揭接續犯意，再度前往達明診所
      ，由丙○○向丁○○恫稱：「伊老大係綽號『黑狗』之甲○○，本件醫療糾紛要趕快解決，否則事情會變大」等恐
      嚇言語脅迫丁○○行無義務之事，致丁○○心生畏懼，而
      於當日（10日）晚間8 時許主動致電乙○○（以達明診所
      00-00000000 號之電話撥打乙○○0000000000號之行動電
      話），與乙○○商討前揭醫療糾紛處理事宜，並向乙○○
      表示其問題再縫兩、三針即可解決，經乙○○拒絕後，又
      向乙○○表示希望可與乙○○見面處理，惟乙○○仍堅持
      丁○○應與甲○○等人先行處理完畢，伊才願意出面，並
      向丁○○恫稱：「你跟他們（指甲○○、丙○○等人）處
      理，看條件怎麼樣再跟我聯絡，你如果要硬碰硬我也沒辦
      法」等恐嚇言語脅迫丁○○行無義務之事。
    (四)丙○○於97年4 月15日下午2 時22分許，又承前接續犯意
      ，偕同不知情之戊○○前往達明診所，並向鍾麗芳恫稱：
      「要拿出新臺幣（下同）35萬元，並儘速與甲○○、乙○○聯絡，否則事情會變大條」等恐嚇言語脅迫丁○○行無
      義務之事，使丁○○心生畏懼，而於同日稍後撥打電話予
      乙○○確定此事，乙○○則答以：「有影啊，我本來跟他
      們說要50萬元。」等語。
    (五)惟經乙○○、甲○○、丙○○及其他姓名、年籍不詳之成
      年男子共同為上揭脅迫丁○○行無義務之事之強制行為後
      ，丁○○仍未因此而為任何賠償，而未能遂行渠等強制犯
      行。
二、甲○○因不滿丁○○於前揭醫療糾紛中不欲賠償乙○○之態
    度，竟另萌生恐嚇危害安全及毀損之犯意，而於97年6月3日
    中午12時2分許，唆使姓名年籍不詳之成年男子共二人( 僅
    知其中一名綽號「阿松」)，共同騎乘機車前往達明診所，
    並分別面戴口罩、身著雨衣以隱匿身分，由其中一人在外把
    風，另一人攜帶鐵棒進入達明診所之候診室，揮動鐵棒擊破
    該診所內掛號臺之玻璃，將該玻璃毀損，並以此加害財產之
    事恐嚇丁○○，足以生損害於丁○○及達明診所。
三、嗣因甲○○得知丁○○因前揭達明診所玻璃遭砸毀及醫療糾
    紛遭索償等事報警處理之訊息後，復另萌生恐嚇之犯意，於
    97年6 月7 日下午3 時30分許，撥打電話向丁○○恫稱：「
    夜路走多了，會碰到鬼」等加害生命、身體之惡害通知，致
    丁○○心生畏懼，並致生危害於丁○○之安全。
四、案經丁○○訴由臺北縣政府警察局土城分局報請臺灣板橋地
    方法院檢察署檢察官偵查起訴。
    理  由
壹、程序方面：
一、按所謂被告以外之人於審判外之陳述，係指被告以外之人就
    其曾經參與或見聞之事實，事後追憶並於審判外為陳述者而
    言。如被告以外之人係被告犯罪之共同正犯、共犯、相對人
    、被害人或其他關係人，而於被告實行犯罪行為時與被告為
    言詞或書面對談，且其對話之本身即係構成被告犯罪行為之
    部分內容者，因非屬其事後就曾經與聞之事實所為之追憶，
    自與審判外之陳述有間，二者不容混淆(最高法院97年度台
    上字第5940號判決參照)。本件告訴人於偵查中提出97年4
    月10日、同年月15日、同年2月7日被告乙○○、甲○○以電
    話與告訴人、告訴人之妻鍾麗芳談話之錄音譯文(偵卷第83
    頁至96頁)，係被告乙○○、甲○○以電話實施恐嚇行為時
    與被害人之對話，其對話之本身即係構成被告犯罪行為之部
    分內容，依上開說明，自與所謂「審判外陳述」無涉。被告
    等對譯文內容亦未爭執，自毋庸進行勘驗，而得作為證據。
    被告乙○○之辯護人於原審否認其證據能力，自不可採。
二、按被告以外之人於審判外之陳述雖不符刑事訴訟法第159條
    1 至之4 等四條之規定，而經當事人於審判程序同意作為證
    據，法院審酌該言詞陳述或書面陳述作成時之情況，認為適
    當者，亦得為證據。此立法意旨在於傳聞證據未經當事人之
    反對詰問予以核實，原則上先予排除，惟若當事人已放棄反
    對詰問權，於審判程序中表明同意該等傳聞證據可作為證據
    ；或於言詞辯論終結前未聲明異議，基於尊重當事人對傳聞
    證據之處分權，及證據資料愈豐富，愈有助於真實發見之理
    念，且強化言詞辯論主義，使訴訟程序得以順暢進行，上開
    傳聞證據亦均具有證據能力。經查：本件以下所引證據之證
    據能力均經被告乙○○、甲○○、丙○○於審理中同意有證
    據能力，本院審酌上開證據資料作成時之情況，並無不適當
    之情形，自應均認有證據能力無疑。
貳、實體方面：
甲、撤銷改判部分(原判決有罪部分)：
一、訊據被告乙○○、甲○○、丙○○等三人均矢口否認有對告
    訴人夫妻恐嚇以強制使人行無義務之犯行，並分別辯稱如下
    ：
    (一)被告乙○○辯稱：我到達明診所開刀，開完後眼睛怪怪的
      ，我請我的朋友甲○○去跟醫生談，因為我在南部照顧我
      母親，不方便上北部，醫生有打電話給我，叫我到臺北處
      理，說要賠我35萬元，我說我沒有空，要照顧母親，我跟
      他說跟我朋友談好就好；丁○○是有說要幫我再縫兩針就
      好，但我已經不信任他的醫術，當然不可能答應，我希望
      他可以賠償我的醫藥費。97年4 月9 日我本人是和甲○○
      一起去達明診所沒錯，但是我沒有聽到甲○○說恐嚇丁○○的話，我也沒有恐嚇丁○○，至於同案被告丙○○跟戊○○我根本都不認識云云。
    (二)被告甲○○於原審辯稱：我沒有恐嚇丁○○，我們去那邊
      也是好好的跟醫生講，因為醫生把我朋友乙○○的眼睛開
      刀開壞了，是乙○○拜託我幫他處理這件事，因為乙○○
      住在南部，上來台北談事情不方便。本件丁○○說我恐嚇
      他的電話，都是由他打給我的，我都沒有主動打電話給他
      ，要如何恐嚇他？丁○○把我朋友乙○○的眼睛醫壞了，
      又沒有誠意處理，我談到最後很氣丁○○這種態度，所以
      我才找我朋友「阿松」一起去砸達明診所的玻璃，我去砸
      玻璃並不是為了錢，而是感到氣憤才去砸玻璃的，這件事
      情我事先也沒有跟乙○○或丙○○講，是我自己去做的。
      我從來沒有跟丁○○說我是黑道人士，我也不是黑道，丙○○是我的朋友，他叫我老大，是因為我年紀比較大。後
      來丁○○跑去告我們恐嚇他，我才打電話問他這件事，為
      何這樣欺負人，開刀把人家的眼睛開壞了，還要告別人恐
      嚇，我對他說夜路走多了總會碰到鬼，就是說他這樣子的
      態度處理事情一定會出問題，這些話也不是要恐嚇他。至
      於同案被告戊○○我並不認識云云。嗣於本院辯稱：我行
      動不便，不可能動手砸診所玻璃云云。
    (三)被告丙○○辯稱：這件事情是甲○○跟我說乙○○和丁○○有醫療糾紛，乙○○住在台南，上來台北不方便，要我
      陪他一起去處理這件事情。我有跟乙○○、甲○○一起去
      過達明診所一次，也有跟甲○○去過一次，還有跟戊○○
      去過一次。我並沒有恐嚇丁○○，我只是幫忙去講事情，
      至於丁○○說我要他拿35萬元出來賠償的部分，是丁○○
      自己打電話給甲○○詢問的，甲○○才和乙○○商量賠償
      的金額，是甲○○、乙○○他們跟我說這個金額，我只是
      把這個消息轉達給丁○○而已，講到拿錢這件事，應該也
      是丁○○自己提起的，我並沒有說如果他不給錢的話事情
      會變大條這種話。本件並沒有任何證據證明我們對丁○○
      夫妻有動手動腳，丁○○也是在97年6 月遇到砸店之後才
      去報警，怎麼可以說我們97年4 月當時去找他談是恐嚇他
      ，如果我們當時有恐嚇他，他為何不去報警，這與常情不
      符云云。
二、經查：
    (一)被告乙○○、甲○○、丙○○等人上揭強制之犯罪事實，
      業據證人即告訴人丁○○於原審審理中證稱：我是達明診
      所的負責人，被告乙○○曾經到達明診所請我割眼袋，手
      術完的情況是正常的，97年10月間第一次幫被告乙○○拆
      線時，他的眼皮有一點點外翻，但因為上面有縫一個預防
      的針，而且當時也還沒有消腫，所以這種情況是正常的。
      但於97年4月2日晚上8時許，有三個陌生人來達明診所，
      說被告乙○○在南部有看過醫生，醫生說他眼袋手術後不
      能治療，被告乙○○請他們來跟我說，要我解決這個問題
      ；當時因為他們三個人我都不認識，樣子有點讓人害怕，
      所以我就躲到樓上，由我太太鍾麗芳和他們應答；他們的
      樣子看起來就是來意不善，其中有一個年紀比較大的人，
      帶兩個年紀比較輕的，後來我到警局有指認年紀大的那個
      是被告甲○○，另其中一名年輕人的名字是丙○○，我是
      後來才知道他的名字。97年4月9日，被告乙○○帶被告甲○○、丙○○，還有另外一位不知名的年輕男子到我達明
      診所來，他們說我對被告乙○○的手術在別的地方不能醫
      了，我就跟被告乙○○解釋這個病情沒有不能醫的，這只
      是過程而已，我說只要再縫兩、三針就可以做好了，我還
      跟他作保證，但他們聽不進去，在談話中，被告甲○○就
      說他們是黑道人物，他是用台語說「咱黑道的」，又說他
      和被告乙○○是從監獄關出來的，意思就是說他和被告乙○○是在監獄認識的，在講話的過程中，被告甲○○又故
      意叫被告丙○○打電話，電話的內容好像是在講我們這件
      事情，對象好像是一個叫「黑狗」的，聽起來像幕後的老
      大，我聽了就很害怕，因為我聽到是黑道，想像中有槍，
      又兇狠，要是被殺死，還不知道要找誰。當時被告甲○○
      還說這個事情如果我不處理的話，會變得很大條，又說被
      告乙○○綽號叫「黑松」。隔天97年4月10日，被告丙○○和一名不知名的成年男子又到達明診所，被告丙○○說
      是被告乙○○、甲○○兩人叫他們來的，也說他其實跟乙○○不熟，因為是他老闆「黑狗」的關係，他才來的；當
      時他拿了一張被告乙○○在三軍總醫院的診斷書給我看，
      就說叫我趕快跟被告乙○○、甲○○聯絡，看要怎麼解決
      ，看是要用錢，還是要用別的方法解決，不然事情會變大
      條，並說他老大是「黑狗」。當天晚上我就和被告乙○○
      、甲○○聯絡，並且有錄音，被告乙○○跟我說：「你跟
      他們處理，看條件怎麼樣再跟我聯絡，你如果要硬碰硬我
      也沒辦法」，當時我聽到這種話感覺會害怕。到了97年4
      月15日，被告丙○○和戊○○又到達明診所，我看到就趕
      快躲起來，被告丙○○跟我太太鍾麗芳說被告乙○○要我
      們拿出35萬元來解決問題，後來又說如果沒有的話，事情
      會變大條。我太太後來有轉述這些話給我聽，我聽了之後
      也感到很害怕，所以當天晚上我又打電話與被告乙○○、
      甲○○聯絡，我有問乙○○是不是他叫小弟過來要35萬元
      ，被告乙○○說真的，有這件事情，本來他要50萬元。當
      時對於這件事情我們也不曉得該怎麼辦，所以後來就沒有
      聯絡。到了97年6月3日時，他們就來把診所的玻璃打破，
      護士小姐有報警，從監視錄影帶上面看起來是一個人進來
      用鐵棒擊破玻璃，另外一個人在外面把風，兩個人有互相
      做手勢聯絡，兩人都是戴安全帽、口罩，還穿雨衣，所以
      看不出是誰。那時候我就去警察局作筆錄，被告甲○○應
      該是對我做筆錄的事不高興，所以才打電話給我，對我說
      夜路走多了會碰到鬼，我聽了感到害怕。我在97年4月15
      日就曾經向管區員警口頭報案，但並沒有正式報案，只是
      管區會常來關心，是後來到97年6月3日診所被砸破玻璃後
      ，我才正式報案等語甚詳（見原審98年度易字第1962號卷
      第50-5 7頁）。
    (二)證人即告訴人配偶鍾麗芳於原審審理中證稱：97年4月2日
      晚上8時許，我在達明診所，護士就很緊張的跑來找我，
      跟我說有一些看起來像兄弟的人要找醫生，我就叫我先生
      丁○○先避開，由我到外面去跟那些人講，當時總共有三
      個人要來找醫生，其中一個是被告甲○○，他是坐著，另
      外兩個人站著，站著的其中一個是被告丙○○，另一個則
      不知是誰。被告甲○○說是被告乙○○叫他來處理事情，
      叫我們好好處理，不然事情會變大條（台語發音），我就
      說我會跟醫師說；被告丙○○則是站著沒有講話，就看著
      甲○○講話，他都叫甲○○「大仔」（台語發音），當時
      我看到他們像兄弟的樣子，我會害怕；我當天就有把這件
      事跟我先生丁○○說。97年4月9日當天晚上6點左右，被
      告乙○○、甲○○、丙○○等人又走進達明診所，我當時
      在櫃台掛號，丁○○就出去和被告乙○○講話，丁○○說
      你那眼睛只要再縫個兩、三針處理一下就好了，被告乙○○拒絕，當時他們在候診室談話，我有聽到被告甲○○說
      他是黑道的，剛從監獄關出來，他說他跟被告乙○○在監
      獄認識的，乙○○的綽號叫「黑松」，叫告訴人要好好處
      理，不然事情會變大條，但並沒有明說要如何處理。97年
      4 月10日晚上6點半的時候，我在達明診所的掛號台，當
      天被告乙○○沒有來，但他有請兄弟送三軍總醫院的診斷
      證明過來，其中有一位是被告丙○○，被告丙○○把證明
      交給我以後，就說叫我先生趕快跟被告乙○○、大仔聯絡
      ，否則事情會變大條，他也有說要用錢來解決，不過並沒
      有說多少錢，講完之後他們就走了。當天我們有打電話給
      被告乙○○，我先生丁○○大概都是跟對方講說他的眼睛
      很好處理，縫個兩、三針就可以了。到97年4月15日的時
      候，被告丙○○跟另外一個被告戊○○就來診所，被告丙○○說被告乙○○及甲○○要告訴人付35萬元，要趕快解
      決，不然事情會變很大條，被告戊○○則是站在旁邊，那
      天他們兩個一來，我就叫丁○○趕快躲起來，我當時聽到
      被告丙○○這麼說，會感到害怕。他們走了之後，我就把
      這件事告訴丁○○，當天晚上8點左右，丁○○有打電話
      給被告乙○○，我在旁邊，丁○○有問對方35萬元的事情
      ，後來我們把這通電話的錄音放出來聽的時候，我聽到被
      告乙○○說本來是要跟丁○○要50萬元的，他叫我們去跟
      被告甲○○聯絡，看被告甲○○怎麼說。在97年4月15日
      以後，我們就沒有和被告甲○○等人聯絡，因為我們不知
      道怎麼辦，後來一直到六月份，我們診所掛號台的玻璃被
      砸破，對方門一開就開始砸了，也沒有看說玻璃後面有沒
      有人，幸好我當時沒有在掛號台，之後丁○○有去報警。
      我們達明診所有裝監視器，但一段時間就會洗掉，在砸玻
      璃以前，我們雖然感到害怕，但沒有想到被告他們真的會
      傷人，會致人於死地，所以並沒有留存監視器畫面。他們
      之前到達明診所來的時候，並沒有吵鬧、咆哮的情形，但
      他們的樣子需要咆哮嗎？我們之前之所以沒有報警，是希
      望能好好解決，因為被告乙○○的眼睛不是問題，兩、三
      針就可以處理好。我們都希望能幫被告乙○○縫個兩、三
      針，就可以回復原狀，並不希望用金錢來處理雙方的糾紛
      ，因為這就只需要縫兩、三針就好了，否則如果每個人都
      這樣子來要錢，那我們診所就沒辦法經營下去，況且他們
      還是用恐嚇的方式來跟我們要錢。在97年4月15日被告丙○○跟我們提到要用35萬元解決之後，我們也不是置之不
      理，而是不知道該怎麼辦，因為如果我們真的給錢，不就
      表示我們承認手術失敗等語相符（見前開原審卷第67-72
      頁），應堪採信。
    (三)此外，本件告訴人丁○○於97年4 月10日曾主動致電被告
      乙○○，於同年月15日亦曾主動致電被告甲○○及乙○○
      一節，有告訴人所提出之電話錄音及譯文在卷可按（見偵
      查卷第83-93 頁），復為被告甲○○及乙○○所不爭執，
      是以本件告訴人顯係於各該日期先受被告丙○○所稱若不
      解決事情會變大條等恐嚇言語後，心生畏懼，始於同時隨
      即打電話予被告甲○○及乙○○謀求解決方法。而依前揭
      電話錄音譯文以觀，亦可知被告甲○○及乙○○始終拒絕
      告訴人丁○○所提出解決方法，而堅持告訴人應以金錢賠
      償被告乙○○之損失；被告乙○○於97年4 月10日之電話
      中亦堅持其本人沒空親自到台北談和解，要求告訴人要和
      被告甲○○等人處理好，其本人才要出面，並謂「你若要
      硬碰硬，我也沒辦法。」等語（見偵查卷第87頁）；又依
      被告乙○○於97年4 月15日之電話中，經告訴人詢以：「
      你下午兩個兄弟來報告說你要開口35萬，我是跟你確定看
      有無？」，乃答稱：「有影呀！我本來跟他們說要50萬。
      」；又告訴人質以：「你叫兄弟來我怎麼講？」，被告乙○○答以：「我是跟你尊重，算我跟你尊重。」；而經告
      訴人問：「他（指被告甲○○）說你是『黑松』！說你們
      都是關出來的。」，被告乙○○則回應：「說這樣，又怎
      樣？」等情以觀（見偵查卷第91-92 頁），自可知被告乙○○、甲○○、丙○○等人確實希冀以非法之恐嚇手段使
      告訴人丁○○接受渠等所定之賠償條件，而脅迫告訴人行
      無義務之事。且依上開對話內容，可知係被告乙○○等授
      意，由被告丙○○開口向告訴人要求拿出35萬元，而非告
      訴人主動提議給付以35萬元，證人鍾麗芳證稱：被告丙○○恫稱：要拿出35萬元，否則事情會變大條，自屬可信。
      被告丙○○否認上情，並不可採。
    (四)至被告乙○○、甲○○、丙○○等人雖一再辯稱只是為被
      告乙○○割眼袋之醫療糾紛與告訴人商談賠償事宜，並無
      恐嚇告訴人之情云云。惟查，本件告訴人為年逾六十之老
      年醫生，達明診所內除告訴人夫妻外，均為女性護士，被
      告等欲與之談和解，本可訴由法院為之，或尋求合法之管
      道調解，或由乙○○本人出面，或委由甲○○本人出面與
      告訴人相約合宜之時地商談即可，又何有糾集年輕男子三
      、四人屢次於看診時間至告訴人診所興師問罪之理？又本
      件既屬單純之醫療糾紛，被告甲○○、乙○○若非確有向
      證人鍾麗芳提及二人曾入監服刑，及被告乙○○之綽號叫
      「黑松」，鍾麗芳如何得知其二人之背景？堪信證人鍾麗
      芳上開證述屬實。由此可見本件被告乙○○、甲○○、丙○○等人雖未對告訴人夫妻暴力相向，惟渠等確有以行動
      、言語表示或暗示有黑道之背景，而使告訴人夫妻心生畏
      懼，欲以此脅迫告訴人為醫療糾紛之賠償，殆無可疑。是
      以被告乙○○、甲○○、丙○○等三人前開辯解，均無非
      事後卸責之詞，不足採信。
    (五)關於事實二部分，證人即告訴人丁○○於原審證稱：對方
      是戴安全帽、口罩，還穿雨衣，所以看不出是誰，從錄影
      帶上面看起來，一個人進來用鐵棒擊破玻璃，另外一個人
      在外面把風，二人有互相做手勢聯絡等語(原審卷第54頁
      反面)；被告甲○○於98年2月6日偵訊時供稱：達明診所
      的玻璃被打破，我不知道(偵卷第116頁)。於原審準備程
      序供稱：我有去把診所的玻璃打壞，是我，還有我朋友神
      經康一起去的等語(原審卷第30頁反面)，嗣於原審審判期
      日證稱：我的左腳以前在南部被槍打到，後來因細菌感染
      而爛掉，從此就不方便。----我好像是拿鐵棒是砸玻璃，
      鐵棒是阿松的，現在已經丟掉了，我之前不想承認，現在
      才願承認，神經康是我編出來的，阿松的年紀約三十幾歲
      ，已經死掉了等語(原審卷第73頁、76頁、77頁)。被告甲○○於本院則辯稱其行動不便，不可能拿鐵棒。而被告甲○○確實因左腳截肢，須雙手扶鐵拐扙，始能行走，參以
      卷附達明診所毀損玻璃之監視錄影畫面(偵卷第51頁至56
      頁)，於97年6月1日晚間，即有二位頭戴鴉舌帽及口罩之
      男子至診所內察看，二人均徒步進入診所，不須扶拐扙而
      行，同年月3日擊破玻璃之人，身材高壯，與被告身形矮
      小，已不相當，且係以小快步跑出診所，顯非被告甲○○
      本人，是被告甲○○本院辯稱其行動不便，不可能拿鐵棒
      去擊破玻璃乙節，自不可採。惟被告甲○○於本院審理時
      已坦承是伊叫人去毀損玻璃的(本院卷第108頁反面)，則
      被告甲○○雖未到場，但教唆另二位成年男子至診所毀損
      玻璃，仍應成立教唆毀損之罪名。
   (六)被告甲○○於97年6月7日曾打電話予告訴人丁○○，質問
     告訴人對渠等提出恐嚇告訴之事，並指告訴人「做醫生有
     地位，很壞（凶）就對？」，又稱：「你若要做筆錄時，
     我記者招待會，明天、後天、大家、下星期大家來開，大
     家講給社會大家聽，我說我是陪他去的，我甘有給你恐嚇
     ？」，復稱：「我是咱做人要有良心，要有天良...我跟你
     講你夜路走多了，會碰到鬼...」等語，有電話錄音及譯文
     一份在卷可考（見偵查卷第94-96頁），其通話內容復為被
     告甲○○所自承，自堪認屬實在。被告甲○○雖否認其所
     為前開言語有何恐嚇告訴人之意，惟綜觀被告甲○○自97
     年4月間起對告訴人之前揭恐嚇手段，及其於同年6 月3日
     教唆他人持鐵棒砸毀達明診所掛號台玻璃等情，自堪認被
     告甲○○於前揭時地主動打電話予告訴人，並向其稱：「
     夜路走多了，會碰到鬼」等語，實屬語帶威脅，客觀上足
     以使告訴人擔心生命、身體受到損害而心生畏懼，其主觀
     上亦顯然有以此惡害通知使告訴人心生畏懼之意思無疑。
     是以被告甲○○再辯稱渠撥打上開電話只是和告訴人講理
     ，叫告訴人不要欺負人，並沒有恐嚇告訴人云云，顯與常
     情有悖，不足採信。
   綜上所述，被告等人（除被告戊○○外）所辯顯與事理有違
   ，不足採信，本件事證已甚明確，被告乙○○、甲○○、丙○○所為均堪予認定。
三、至起訴意旨雖認被告乙○○、甲○○所為係共同犯刑法第30
    5條恐嚇危害安全罪四次，同法第346條第3項、第1項恐嚇取
    財未遂罪2次及同法第354條毀損器物罪一次；被告丙○○所
    為係犯刑法第305條恐嚇危害安全罪二次，同法第346條第3
    項、第1項恐嚇取財未遂罪2次云云。惟查，本件被告乙○○
    與告訴人丁○○間，確因割除眼袋之手術致生糾紛，此事為
    被告及告訴人俱不爭執，且被告乙○○於原審審理中，其眼
    皮部分仍略有紅腫之外觀無誤，是以本件被告乙○○、甲○○、丙○○等人向告訴人請求賠償被告乙○○之損害，尚難
    遽認確係出於為自己或他人不法所有之意圖，自難認被告等
    人所為該當恐嚇取財之罪責。又被告乙○○、甲○○、丙○○以同一賠償事由，於告訴人丁○○未為賠償之前，一再以
    恐嚇言行對告訴人施加壓力，欲脅迫其行無義務之事，渠等
    所為應係出於接續之同一犯意而緊接為之，起訴意旨認被告
    等人所為係分別起意之恐嚇取財、恐嚇危害安全犯行，自有
    未洽，均附此說明。
四、核被告乙○○、甲○○、丙○○如犯罪事實欄第一項所示行
    為，均係犯刑法第304條第2項、第1項之強制未遂罪，其等
    三人以恐嚇危害安全之脅迫手段使告訴人行無義務之事，其
    恐嚇危害安全之低度行為，為強制未遂之高度行為所吸收，
    尚毋庸另論以同法第305條之恐嚇危害安全罪。又其等出於
    同一目的而接續為脅迫之行為，於客觀社會事實上尚難強予
    分割，應為同一之評價，為接續犯，應論以一罪。又被告等
    人脅迫告訴人行賠償之無義務之事，因告訴人不從而不遂，
    為未遂犯，爰依法減輕其刑。起訴意旨認被告乙○○、甲○○、丙○○三人前揭所為係分別犯數個恐嚇取財未遂罪及恐
    嚇危害安全罪，應分論併罰云云，尚有未洽。又被告乙○○
    、甲○○、丙○○與姓名年籍不詳之成年男子數人間，就前
    開犯行有犯意聯絡及行為分擔，均為共同正犯。又被告甲○○如犯罪事實欄第二項所示行為，係犯刑法第354條毀損他
    人物品罪及同法第305條恐嚇危害安全罪，其以一行為而犯
    上開二罪名，為想像競合犯，應從一重之毀損他人物品罪處
    斷，又被告甲○○教唆二名年籍不詳，之成年男子間，就此
    部分犯行，應論以教唆犯，並依其所教唆之罪罰之。再核被
    告甲○○如犯罪事實欄第三項所示行為，係犯刑法第305 條
    恐嚇危害安全罪。被告甲○○所犯上開三罪間，犯意有別，
    行為互殊，應分論併罰。又查被告乙○○有如事實欄所示之
    犯罪科刑執行前科，有本院被告前案紀錄表1份附卷可按，
    其於受有期徒刑執行完畢後，5年內故意再犯本件有期徒刑
    以上之罪，為累犯，依法加重其刑，並依法先加後減之。
五、原審就上開有罪部分據以論罪科刑，固非無見，惟(一)、告
    訴人所提錄音帶及譯文有證據能力，原審認係無證據能力，
    卻於理由欄加以引用，作為認定被告等犯罪之事證，已有矛
    盾；(二)、事實二部分，被告甲○○係教唆犯，由另二名不
    詳姓名之成年人前往診所實施毀損行為，原審認被告甲○○
    係共犯，且負責現場擊破玻璃之行為，亦有違誤。被告乙○○上訴，仍執陳詞，否認犯行，固無理由。惟原判決既有上
    開可議之處，仍無可維持，自應由本院將原判決關於乙○○
    有罪部分及甲○○、郭瑞綺部分暨定執行刑部分均撤銷改判
    。爰審酌被告乙○○因與告訴人丁○○發生醫療糾紛，不思
    以正當法律手段謀求賠償，竟夥同甲○○、丙○○及其他姓
    名年籍不詳之成年男子以脅迫之手段欲迫使告訴人以金錢賠
    償而行無義務之事，渠等犯罪之動機、目的、手段均殊非可
    取，所為危害社會治安及人身安全，及被告等人於犯後均未
    能坦認犯罪，反為避重就輕之辯解，犯後態度不佳等一切情
    狀，分別量處被告乙○○、甲○○、丙○○如主文第二項至
    第四項所示之刑，併均諭知易科罰金之折算標準，以資懲儆
    。被告甲○○所犯三罪，並，定其應執行之刑。
乙、上訴駁回(原審諭知無罪)部分：
一、被告乙○○部分：
(一)、公訴意旨略以：被告乙○○就同案被告甲○○前揭於97年
      6 月3日、同年月7日所為之毀損及恐嚇危害安全犯行，亦
      有犯意聯絡及行為分擔，應同負共同正犯之罪責云云。
(二)、惟查：被告甲○○於97年6月3日、同年月7日所為毀損及
      恐嚇危害安全犯行，係被告甲○○因不滿告訴人丁○○之
      態度，另行萌生犯意而犯之，被告乙○○並不知情一節，
      業據被告甲○○供證明確，業見前述。原審本於「罪證有
      疑，利益歸於被告」之法理，以難遽認被告乙○○亦應同
      負上開毀損及恐嚇危害安全犯行之罪責，就此部分為其無
      罪之諭知，尚無違誤。檢察官上訴，認被告乙○○一直未
      獲所欲取得之金額，而接續委由同案被告甲○○等人前往
      達明診所，豈會不知同案被告甲○○等人可能升高威嚇之
      程度云云，惟被告甲○○等人原本所採係口頭上威嚇，與
      事實二所載係前往診所砸毀玻璃，手段殊異，自難認被告
      乙○○事先能預見，而在犯意聯絡範圍之內，應認檢察官
      此部分上訴無理由，應予駁回。
二、被告戊○○部分：
(一)、公訴意旨另以：被告戊○○於97年4月15日與同案被告丙○○一同前往達明診所，同案被告丙○○向丁○○醫師表
      示要35萬元之賠償金，被告戊○○對此部分行為係有與同
      案被告乙○○、甲○○及丙○○基於恐嚇取財之犯意聯絡
      而為之。因認被告戊○○所為係犯恐嚇取財未遂罪云云。
(二)、按犯罪事實，應依證據認定之，無證據不得認定犯罪事實
      ；又不能證明被告犯罪者，應諭知無罪之判決，刑事訴訟
      法第154條第2項、第301條第1項分別定有明文。又刑事訴
      訟上證明之資料，無論為直接或間接證據，均須達於通常
      一般之人均不致有所懷疑，而得確信其為真實之程度，始
      得據為有罪之認定，若其關於被告是否犯罪之證明未能達
      此程度，而有合理懷疑之存在，致使無從形成有罪之確信
      ，根據「罪證有疑，利於被告」之證據法則，即不得遽為
      不利被告之認定，亦有最高法院76年台上字第4986號判例
      可稽。其以情況證據（即間接證據）斷罪時，尤須基於該
      證據在直接關係上所可證明之他項情況事實，本乎推理作
      用足以確證被告有罪，方為合法，不得徒憑主觀上之推想
      ，將一般經驗有利被告之其他合理情況逕予排除，此觀諸
      最高法院32年上字第67號判例意旨亦彰彰甚明。
(三)、本件公訴人認被告戊○○涉有共同恐嚇取財未遂之罪嫌，
      無非以被告乙○○、甲○○、丙○○等人恐嚇取財之事實
      業據告訴人等指證明確，並有上開通聯譯文在卷可按，而
      被告戊○○既承認其於97年4月15日曾與同案被告丙○○
      一同前往達明診所找告訴人丁○○，且被告丙○○復開口
      要求告訴人要以35萬元解決，是被告戊○○與被告乙○○
      、甲○○、丙○○等人自有共同犯意聯絡及行為分擔等情
      ，資為依據。
(四)、被告戊○○於原審堅決否認有上揭犯行，辯稱：我和同案
      被告丙○○先前是一起開店賣水果的，我是有和被告丙○○一起去過達明診所，那是因為那天我剛好沒事，被告丙○○叫我陪他出去一趟，我才去的，我到達明診所時也沒
      有說話，只是站在外面等，我也沒有聽到被告丙○○和告
      訴人夫妻在講什麼等語。
(五)、經查：
    (一)依證人即告訴人丁○○於原審審理中證稱：97年4月9日，
      被告乙○○、甲○○、丙○○及一名不知名的年輕男子到
      我診所，該不知名的年輕男子我記得並不是被告戊○○，
      因為我有從錄影帶看過被告戊○○，所以我知道被告戊○○的長相，那一天的那個男子應該不是被告戊○○。在97
      年4月15日時，被告丙○○有跟一名年輕男子到我診所，
      當時我不曉得該年輕男子是誰，後來我才知道他是被告戊○○；當天被告戊○○並沒有跟我說話，但是我知道他是
      「黑狗」的人，因為他是跟被告丙○○一起來的，而被告
      丙○○每次都有來，被告丙○○的老大就是「黑狗」；4
      月15日當天被告丙○○是跟我太太在候診室說話，那時候
      我人在樓上，我是後來看錄影帶才知道有被告戊○○來，
      從錄影帶中，我看到被告丙○○跟我太太在候診室說話的
      時候，被告戊○○在旁邊觀望，也在候診室裡面等語以觀
      （原審院卷第57-58頁），可知證人即告訴人丁○○僅從
      錄影帶中見過被告戊○○一次，且被告戊○○從頭到尾只
      是「在旁邊觀望」，而證人即告訴人丁○○之所以認定被
      告戊○○係「黑狗」的人，亦僅係因被告戊○○於97年4
      月15日係與被告丙○○同行之原因而已。是以依證人即告
      訴人前揭指證，尚難據以推認被告戊○○與其他被告確有
      共同恐嚇取財之犯行。
    (二)再者，依證人即告訴人丁○○之妻鍾麗芳於原審審理中證
      稱：被告乙○○在97年4月9日有到達明診所，還有三個人
      陪同前來，一個是被告甲○○，一個是被告丙○○，另外
      一位男子我不認識，但不是被告戊○○。在我印象中，我
      只有在97年4月15日看過被告戊○○，他是跟被告丙○○
      一起來的。而97年4月2日到達明診所的只有三個人，分別
      是被告丙○○、被告甲○○和另外一位年輕的男子；而97
      年4月10日那天，被告丙○○到我們診所，是兩個人來，
      另外一個也是我不認識的男子，都不是被告戊○○。被告
      戊○○在97年4月15日有陪同被告丙○○到達明診所，他
      沒有做什麼，只是站在門口，被告丙○○則在掛號台旁邊
      的地方跟我們開口要錢，被告戊○○站在門口，距離丙○○大概六、七、八步的距離，被告丙○○在跟我們講話時
      ，被告戊○○就看著我們。當天被告丙○○講完話就離開
      了，被告戊○○也跟著一起走，沒有講任何話，我也沒有
      去特別注意被告戊○○等情以觀（見原審卷第71-72頁）
      ，可知本件被告戊○○僅出現於達明診所一次，係偕同被
      告丙○○到達，到達之後既未與任何人談話，亦無任何其
      他動作，僅係站在門口等待被告丙○○談話完畢即行一同
      離去，核與被告戊○○於原審所為之辯解內容亦大致相符
      。
    (三)證人丙○○於本院審理時證稱：甲○○要我去了解，他與
      戊○○不熟，因為我與戊○○當時一起賣蕃茄，所以我邀
      被告戊○○一起去，我沒有要求他做什麼，我只是要求他
      陪我去，他沒說什麼話，了不起是坐在旁邊或是到外面走
      走等語(本院卷第104頁)。綜上所述，依證人即告訴人丁○○、告訴人之妻鍾麗芳、證人丙○○前揭證述之內容，
      均不足以證明被告戊○○有何恐嚇取財之行為，且同案被
      告乙○○、甲○○於原審均稱渠等原本並不認識被告戊○○等語，尚難認定僅偶爾出現之被告戊○○，其主觀上確
      有與同案被告乙○○、甲○○、丙○○有何恐嚇、強制之
      犯意聯絡。是以依罪證有疑，利益歸於被告之法理，本院
      自難遽認被告戊○○應負恐嚇取財共同正犯之罪責。
三、原審依調查所得證據，認尚不足以證明被告戊○○確有恐嚇
    取財未遂之犯行，因而為其無罪之諭知。核原審此部分認事
    用法亦無違誤。檢察官上訴，認被告戊○○於丙○○跟鍾麗
    芳在診所對話時，有在旁觀望，卻未聽聞何事，亦未問明係
    何事而至上開診所，與常情有違云云。惟被告戊○○雖在旁
    ，但共同被告丙○○要如何對鍾麗芳說話，並非被告戊○○
    事先所能預知，其在場亦未有何附合之詞，自不能遽認二人
    有犯意聯絡或行為分擔，此部分上訴，核亦無理由，上訴應
    予駁回。
四、被告戊○○經合法通知，無正當理由不到庭，爰依一造辯論
    ，逕行判決。
據上論斷，應依刑事訴訟法第369條第1項前段、第364條、第368
條、第371條、第299條第1項前段，刑法第28條、第304條第2項
、第1項、第305條、第354條、29條第2項、第25條第2項、第47
條第1項、第55條、第41條第1項前段、第51條第5款，刑法施行
法第1條之1第1項、第2項前段，判決如主文。
本案經檢察官鄭富銘到庭執行職務。
中    華    民    國    99    年    8     月    31    日
                  刑事第十七庭  審判長法  官  王聰明
                                      法  官  黃雅芬
                                      法  官  陳世宗
以上正本證明與原本無異。
不得上訴。
                                      書記官  李佳穎
中    華    民    國    99    年    8     月    31    日
附錄：本案論罪科刑法條全文
中華民國刑法第304條
（強制罪）
以強暴、脅迫使人行無義務之事或妨害人行使權利者，處 3 年
以下有期徒刑、拘役或 3 百元以下罰金。
前項之未遂犯罰之。
中華民國刑法第354條
（毀損器物罪）
毀棄、損壞前二條以外之他人之物或致令不堪用，足以生損害於
公眾或他人者，處 2 年以下有期徒刑、拘役或 5 百元以下罰金
。
中華民國刑法第305條
（恐嚇危害安全罪）
以加害生命、身體、自由、名譽、財產之事，恐嚇他人致生危害
於安全者，處 2 年以下有期徒刑、拘役或 3 百元以下罰金。

司法院資訊處製作；財團法人民間司法改革基金會備份。
